【裁判字號】    92,易緝,225
【裁判日期】    921231
【裁判案由】    侵占
【裁判全文】
臺灣板橋地方法院刑事判決                        九十二年度易緝字第二二五號
    公  訴  人  臺灣板橋地方法院檢察署檢察官
    被      告  乙○○
右列被告因侵占案件，經檢察官提起公訴（八十五年度偵字第二一０七七號），經本
院合議庭裁定由受命法官獨任依簡式審判程序審理，並判決如左：
    主  文
乙○○意圖為自己不法之所有，而侵占自己持有他人之物，處有期徒刑月，如易科
罰金以佰元折算壹日。
    事  實
一、乙○○（其於民國九十一年九月二十五日因偽造文書案件，經本院以九十一年度
    訴緝字第二五號判處有期徒刑五月，如易科罰金以佰元折算壹日，同年十一月
    十一日確定，甫於九十二年九月二十四日執行完畢，於本案不構成累犯）於八十
    五年七月二日下午二時二十五分許，至台北縣中和市○○路○段七十二號甲○○
    所開設「萊興租車行」，向甲○○承租車牌ＦＦ─三五一一號自用小客車乙輛，
    約明租金每日新台幣（下同）一千五百元，租期二日，即應於同年月四日下午二
    時二十五分許返還。詎乙○○支付二日三千元租金後，於租期屆滿，竟拒不返還
    該自小客車，並自斯時起（八十五年七月四日下午二時二十五許）意圖為自己不
    法之所有，將其持有之該自用小客車，以易持有為所有之意，將之侵占入己，繼
    續使用。嗣經甲○○於八十五年七月二十九日在台北縣中和市○○街十八號一樓
    尋獲乙○○，乙○○僅支付五千元租金後，即又避不見面，仍將該自小客車據為
    己有。
二、案經被害人甲○○訴由臺北縣政府警察局中和分局移送臺灣板橋地方法院檢察署
    檢察官偵查起訴。
    理  由
一、訊據被告乙○○對於右揭時地向告訴人甲○○租用右開自小客車未還，並將之侵
    占入之事實供承不諱，核與告訴人甲○○指述之情節相符，且有汽車出借契約書
    、租車專用本票在卷可憑（偵查卷第六頁、第七頁）。又被告承租該自小客車後
    ，於租期屆滿既未依約返還，經告訴人尋獲後，僅支付五千元，仍未返還該自小
    客車，並又避不見面，此經告訴人指陳甚明，復為被告所不否認，足見被告於租
    期屆滿後之八十五年七月四日下午二時二十五分許，即起意圖為自己不法之所有
    而將該車侵占入己至然。其自白核與事實相符。本件事證已甚明確，被告犯行洵
    堪認定。
二、核被告意圖為自己不法之所有，而侵占自己持有他人之物，所為係犯刑法第三百
    三十五條第一項之侵占罪。爰審酌被告犯罪之動機、目的、手段、所生危害、犯
    罪後雖與告訴人達成和解，約定賠償三十萬元，並分期清償，惟被告僅償還一萬
    五千元後即又藏匿無蹤，未再依約返還，此分據告訴人於本院九十一年五月三十
    一日、九十二年十二月二十四日審理中分別供述明確，足見被告並無賠償之誠意
    等一切情狀，量處如主文所示之刑。又被告行為後，刑法第四十一條業於九十年
    一月十日修正公布施行，於同年一月十二日生效，依修正後之第四十一條第一項
    前段規定，得易科罰金之範圍由犯最重本刑為三年以下有期徒刑以下之刑之罪，
    擴大為犯最重本刑為五年以下有期徒刑以下之刑之罪，較有利於被告，依刑法第
    二條第一項前段之規定，本件應適用裁判時之修正後刑法第四十一條第一項前段
    規定，併諭知易科罰金之折算標準。
三、末按「除被告所犯為死刑、無期徒刑、最輕本刑為三年以上有期徒刑之罪或高等
    法院管轄第一審案件者外，於前條第一項程序進行中，被告先就被訴事實為有罪
    之陳述時，審判長得告知被告簡式審判程序之旨，並聽取當事人、代理人、辯護
    人及輔佐人之意見後，裁定進行簡式審判程序。」刑事訴訟法第二百七十三條之
    一定有明文。查本件被告所犯上開刑法第三百三十五條第一項之侵占罪，其法定
    本刑各係五年以下有期徒刑、拘役或科或併科一千元以下罰金之罪，非最輕本刑
    為三年以上有期徒刑之罪，且被告於本院九十二年十二月二十四日準備程序進行
    中，復就被訴之事實為有罪之陳述，經告知被告簡式審判程序之旨，被告及公訴
    人對於本件改依簡式審判程序審理亦均表示無意見，是本院即依前揭刑事訴訟法
    規定，裁定本件進行簡式審判程序，末此敘明。
四、至臺灣嘉義地方法院檢察署移送併辦之八十六年度偵字第六四０號偵查案件，其
    移送意旨略以：被告乙○○於八十五年十一月二十一日向東盈小客車公司租用新
    天王星乙部，租用時並稱父親病危，急需用車趕回南投水里探望，租用時間僅二
    日，惟經一月後，被告仍未返還該車，因認被告此部分亦涉犯刑法第三百三十五
    條第一項之侵占罪嫌，而移送本院併案審理等語。惟按被告向東盈小客車公司承
    租前開小客車，係因返回嘉義後，因臨時需要始再承租乙節，業據被告自承在卷
    （本院九十二年十二月二十四日準備程序筆錄），故被告此部分與本案起訴之事
    實，實難認係自始出於一個預定犯罪之計劃以內，是依最高法院七十年度台上字
    第六二九六號判例意旨，其應非基於概括犯意所為，故應無連續犯之適用，從而
    該併辦意旨所指之事實與本案並無何連續犯之裁判一罪之關係，其既未據起訴，
    本院自無從併予審理，爰退回該署，由該署檢察官另為適法之處置（另按該案業
    經告訴人東盈小客車公司向本院具狀表示撤回之意），附此說明。
據上論斷，應依刑事訴訟法第二百七十三條之一第一項、第二百九十九條第一項前段
，刑法第二條第一項、第三百三十五條第一項、第四十一條第一項，罰金罰鍰提高標
準條例第一條前段、第二項，判決如主文。
本案經檢察官李吉祥到庭執行職務。
中      華      民      國    九十二    年     十二     月    三十一    日
                                  臺灣板橋地方法院刑事第十二庭
                                          法  官  許仕楓
右正本證明與原本無異
如不服本判決應於送達後十日內向本院提出上訴狀
                                          書記官  周百川
中      華      民      國      九十三      年      一      月    三    日
附錄本案論罪科刑法條全文：
刑法第三百三十五條第一項：意圖為自己或第三人不法之所有，而侵占自己持有他人
                          之物者，處五年以下有期徒刑、拘役或科或併科一千元
                          以下罰金。
                          前項之未遂犯罰之。


司法院資訊處製作；財團法人民間司法改革基金會備份。
